臺灣士林地方法院刑事判決　　　　　　　　　　　　　　九十年度訴字第二五四號
　　公　訴　人　臺灣士林地方法院檢察署檢察官
　　被　　　告　丙○○
右列被告因偽造文書等案件，經檢察官提起公訴（九十年度偵字第四三八九號），本
院判決如左：
    主  文
丙○○連續行使偽造私文書，足以生損害於他人，處有期徒刑玖月。
扣案偽造「甲○○」國民身份證壹枚；未扣案偽造「甲○○」名義之和信電訊股份有
限公司「和信ＯＮＬＩＮＥ服務申請表」用戶留存聯伍張（含其上偽造之「甲○○」
署名各壹枚，共計伍枚）及「甲○○」名義之和信電訊股份有限公司「和信ＯＮＬＩ
ＮＥ服務申請表」公司留存聯〔客服聯〕、代理商留存聯、經銷商留存聯各伍份上偽
造之「甲○○」署名共計拾伍枚；未扣案和信電訊股份有限公司「00000000
00」號、「0000000000」號、「0000000000」號、「000
0000000」號、「0000000000」號行動電話ＳＩＭ卡各壹枚（共伍
枚）均沒收。
    事  實
一、丙○○有偽造文書、傷害、殺人未遂、違反妨害兵役治罪條例等前科（均不構成
    累犯），前因殺人未遂案件經判處有期徒刑五年二月確定，並遭通緝，經丙○○
    將遭通緝事告知名字年籍不詳之賴姓成年友人後，該賴姓友人為使丙○○得避警
    方查緝，即基於幫助丙○○行使變造身分證之犯意，於民國九十年一月上旬，在
    臺北市臺北火車站靠承德路之鐵路餐廳內，介紹姓名年籍不詳綽號「周仔」之成
    年男子予丙○○，丙○○即與「周仔」二人基於共同之犯意聯絡，由丙○○提供
    自己照片一張，並支付新臺幣（下同）二萬元酬勞予綽號「周仔」，經「周仔」
    將丙○○上開照片貼於其提供偽造之「甲○○」名義國民身分證上（查無證據證
    明丙○○悉「周仔」提供之甲○○身分證為偽造，是此部分丙○○僅與周仔有「
    變造」身分證之犯意聯絡，以下均以丙○○之認知稱此身分證為變造之身分證）
    ，而變造國民身份證一枚，「周仔」並於翌日在上開地點將變造完成之「甲○○
    」身分證交付丙○○，足生損害於甲○○及戶政機關對於戶政管理之正確性。丙
    ○○取得上開變造之身分證後，為免因通訊遭追查及圖免給付通訊費用，旋基於
    行使上開變造身分證、私文書及意圖為自己不法利益之概括犯意，先於九十年一
    月二十二日，前往位於臺北市文山區○○○路○段三六號「乙○○○有限公司」
    （以下稱勝星公司）內，持上開變造之「甲○○」身分證佯稱為甲○○本人而行
    使，復在和信電訊股份有限公司（以下簡稱和信公司）一式四聯之「和信ＯＮ
    ＬＩＮＥ服務申請表」（分別為公司留存聯〔客服聯〕、代理商留存聯、經銷商
    留存聯，及用戶留存聯），以複寫之方式，接續於一式四聯之二份服務申請表上
    ，依該變造之「甲○○」身分證上之資料填寫姓名、統一編號、出生年月日等後
    ，並於申請人簽章欄偽造「甲○○」之簽名（一次偽簽四枚「甲○○」之署押，
    並接續二次），因而偽造甲○○名義之行動電話申請書私文書，足以生損害於甲
    ○○本人，旋並持交該二份申請書及變造之「甲○○」身分證正反面影本各二份
    予勝星公司承辦人員，主張係甲○○欲辦理行動電話之意思而行使之，使勝星公
    司承辦人員陷於錯誤，並因此取得「0000000000」號、「00000
    00000」號之行動電話ＳＩＭ卡二枚，足以生損害於甲○○本人、勝星公司
    及和信公司行動電話客戶管理之正確性。嗣丙○○復承前開概括犯意，於同年二
    月二十二日，再度前往勝星公司，以同一方法，行使變造之「甲○○」身份證及
    偽造甲○○名義為申請人之行動電話申請書私文書三份，申請而取得「0000
    000000」、「0000000000」、「0000000000」號之
    行動電話ＳＩＭ卡三枚，亦足以生損害於甲○○本人、勝星公司及和信公司行動
    電話客戶管理之正確性。丙○○於取得上開行動電話門號後，即各予多次撥打，
    而除繳納六百二十元之通訊費用外，餘均未予繳納，因而詐得總計三萬三千五百
    九十二元通訊費用之不法利益（各門號取得之不法利益，詳如附表）。嗣於九十
    年四月十九日下午三時四十五分許，丙○○在臺北市大同區○○○路與民權西路
    口為警盤查時，仍承前開行使變造「甲○○」身分證之概括犯意，持上開變造之
    「甲○○」身分證予警方查證以行使之，足以生損害於甲○○，惟當場經警查覺
    而識破，並扣得其持有之上開變造甲○○身分證一枚。
二、案經臺北市政府警察局大同分局移送臺灣士林地方法院檢察署檢察官偵查起訴。
    理  由
一、訊據被告丙○○，除否認於遭查獲時有持交上開變造之身分證予警員外，辯稱：
    當天並未帶變造之身分證，係警察一再詢問，才告知使用假身分證，並請其妻將
    甲○○之身分證攜至警局云云，餘犯行均坦承不諱。經查：右開犯罪事實，業據
    證人即被害人甲○○、證人即和信公司人員劉育誠、勝星公司負責人丁○○證述
    屬實。而扣案被告所持用之「甲○○」國民身分證，經送鑑定結果，確屬偽造，
    有該偽造之國民身份證扣案可憑及內政部警政署刑事警察局九十年十月二十二日
    刑鑑字第二００一二四號鑑驗通知書附卷可按。此外，並有「和信ＯＮ  ＬＩＮ
    Ｅ服務申請表」影本五張、和信公司函三件及所附被告使用上開行動電話門號欠
    費帳單清冊等在卷可按。至被告所辯上情，經查被告將該變造之身分證持交查獲
    之員警而行使之事實，業據被告迭於警訊中坦認不諱，且為臺北市政府警察局大
    同分局移送書所載明，堪認被告於警訊中所為之自白與事實相符，被告嗣於本院
    訊問時翻異前詞，顯係意在卸責，難認可採。綜上，本件事證明確，被告犯行洵
    足認定，應予依法論科。
二、查扣案之甲○○身分證，經本院送鑑定，雖係偽造，此有前開內政部警政署刑事
    警察局函可參，然查無證據證明被告知該身分證為偽造，依所知輕於所犯，從其
    所知之法理，就此部分尚難論被告以偽造身分證之罪責。核被告變造甲○○之身
    分證，並持以行使部分，係犯刑法第二百十六條、第二百十二條行使變造特種文
    書罪，其變造後持以行使，變造之低度行為，為行使之高度行為所吸收，不另論
    罪。被告就變造身分證部分，於變造之程度內與綽號「周仔」間有犯意聯絡及行
    為分擔，均為共同正犯。另被告佯稱為甲○○，偽填資料，偽造甲○○簽名於和
    信公司之「和信ＯＮ  ＬＩＮＥ服務申請表」，其復持之交付予勝星公司承辦人
    ，主張甲○○本人申請行動電話之意思而行使之，足以生損害於甲○○本人、勝
    星公司及和信公司行動電話客戶管理之正確性，核其所為，係犯刑法第二百十六
    條、第二百十條行使偽造私文書罪，被告偽造署押為偽造私文書之部分行為，其
    偽造私文書後，復持以行使，其偽造之低度行為為行使之高度行為所吸收，不另
    論罪。被告詐術取得ＳＩＭ卡部分，係犯刑法第三百三十九條第一項之罪：其撥
    打所申請之行動電話門號通訊而取得免付費之通訊費用利益部分，係犯刑法第三
    百三十九條第二項之詐欺得利罪。被告所犯多次行使變造特種文書、前後五次行
    使偽造私文書罪、前後多次詐欺取財罪、詐欺得利罪等行為，均各時間緊接，所
    犯各為構成要件相同之罪名，顯各係基於概括犯意反覆為之，均為連續犯，應各
    依刑法第五十六條之規定論以一罪，並各依法加重其刑。被告所犯上開四罪之間
    ，均有方法、目的之牽連關係，應依刑法第五十五條之規定，從一重之連續行使
    偽造私文書罪論處。被告詐得上開門號ＳＩＭ卡部分，業據起訴檢察官記載於起
    訴書之犯罪事實欄，僅於所犯法條欄未引刑法第三百三十九條第一項，此部分既
    經起訴，本院自得審理，附此敘明。爰審酌被告前已有偽造文書、傷害、殺人未
    遂及違反妨害兵役治罪條例等前科紀錄素行非佳，並其為圖逃免通緝及取得通訊
    利益之動機、目的，冒名申請電話之手段，犯罪對文書真正名義人及行動電話公
    司所生之損害，並被告之智識程度、生活狀況、犯罪後態度等一切情狀，量處如
    主文所示之刑。
三、(一)變造之「甲○○」國民身份證一枚，為被告犯罪所得及所用之物，並為被告所
    有，應依刑法第三十八條第一項第二、三款規定宣告沒收；(二)偽造「甲○○」名
    義之和信公司「和信ＯＮ  ＬＩＮＥ服務申請表」用戶留存聯五張（含其上偽造
    之「甲○○」署名一枚），為被告所有供犯行使偽造私文書罪所用之物，雖未扣
    案，但無證據證明業已滅失，仍應依刑法第三十八條第一項第二款沒收之；(三)偽
    造之「甲○○」名義之和信公司「和信ＯＮ  ＬＩＮＥ服務申表」公司留存聯〔
    客服聯〕、代理商留存聯、經銷商留存聯各五份雖係被告所偽造之私文書，但既
    經提出交予和信公司、該公司之代理商及經銷商，已非被告所有，固不在得予宣
    告沒收之列，惟其上偽造之「甲○○」署名共計十五枚，雖未經扣案，並無證據
    堪認為業已滅失，仍應依刑法第二百十九條沒收之；(四)未扣案之ＳＩＭ卡五枚，
    係被告犯罪所得並使用之物，雖未經扣案，然尚無證據證明現已滅失，仍應依刑
    法第三十八條第一項第二款、第三款規定宣告沒收。
據上論斷，應依刑事訴訟法第二百九十九條第一項前段、刑法第五十五條、第五十六
條、第二百十六條、第二百十條、第二百十二條、第三百三十九條第一項、第三百三
十九條第二項、第二百十九條、第三十八條第一項第二款、第三款、罰金罰鍰提高標
準條例第一條前段，判決如主文。
本案經檢察官林聰良到庭執行職務
中      華      民      國      九十一      年    二    月    二十七    日
                                        臺灣士林地方法院刑事第一庭
                                            法  官  江  翠  萍
右正本證明與原本無異。
如不服本判決，應於判決送達後十日內，向本院提出上訴狀。
                                            書記官  范  淑  芬
中      華      民    國      九十一    年     三     月      一      日
附錄本案論罪科刑法條：
刑法第二百十六條：
  行使第二百十條至第二百十五條之文書者，依偽造、變造文書或登載不實事項或使
  登載不實事項之規定處斷。
刑法第二百十條：
  偽造、變造私文書，足以生損害於公眾或他人者，處五年以下有期徒刑。
刑法第二百十二條：
  偽造、變造護照、旅券、免許證、特許證及關於品行、能力、服務或其他相類之證
  書、介紹書，足以生損害於公眾或他人者，處一年以下有期徒刑，拘役或三百元以
  下罰金。
刑法第三百三十九條第一項、第二項：
  意圖為自己或第三人不法之所有，以詐術使人將本人或第三人之物交付者，處五年
  以下有期徒刑、拘役或科或併科一千元以下罰金。
  以前項方法得財產上不法之利益或使第三人得之者亦同。
